臺灣高等法院刑事判決　　　　　　　　96年度上易字第1270號
上　訴　人
即　被　告　乙○○
上列上訴人因竊盜案件，不服臺灣桃園地方法院96年度易字第14
6號，中華民國96年4月17日第一審判決（起訴案號：臺灣桃園地
方法院檢察署95年度偵字第26307號），提起上訴，本院判決如
下：
    主  文
原判決撤銷。
乙○○結夥三人以上攜帶兇器竊盜，累犯，處有期徒刑壹年肆月
，減為有期徒刑捌月。扣案之鐵鎚、鉗子、剪刀各壹支、手電筒
、鐵剪各貳支及未扣案之手套壹副，均沒收。
    事  實
一、乙○○曾因違反麻醉藥品管理條例案件及槍砲彈藥刀械管制
    條例等案件，經本院分別判處有期徒刑5年2月、8月，並定
    應執行有期徒刑5年6月確定，於民國90年1月21日因縮短刑
    期假釋出監，又於90年間因違反毒品危害防制條例案件，經
    臺灣板橋地方法院判處有期徒刑8月確定，上開假釋經檢察
    官聲請而撤銷後，就上開應執行刑之殘刑與違反毒品危害防
    制條例案件之有期徒刑8月併執行之，於93年10月15日縮刑
    期滿，93年10月16日執行完畢出監，詎其仍不知悔悛，復共
    同意圖為自己不法所有之犯意聯絡，於95年11月28日晚間某
    時許，夥同三名真實姓名不詳之成年男子，以掛戴手套以防
    留下指紋及持手電筒供其等行竊時照明之用之方式，攜帶客
    觀上對人之生命、身體安全構成危險之兇器鐵鎚、鉗子、剪
    刀、鐵剪等，進入桃園縣龜山鄉○路村○○路坑40之1號工
    廠內（無故侵入建築物部分，未據告訴），竊取甲○○所管
    領之電纜線33公斤，迨於當日晚間21時許，甲○○、吳坤憲
    等人因屋內發生斷電，遂前往該工廠查看總電源，當場發現
    乙○○等4名男子，持上揭工具在工廠內竊取電纜線，乙○
    ○因逃避不及當場遭逮獲，經報警處理，並扣得渠等持供行
    竊之鐵鎚、鉗子、剪刀各1支及手電筒、鐵剪各2支等物，另
    3名真實姓名不詳之成年男子則分散逃竄，未遭逮獲。
二、案經被害人甲○○訴由桃園縣政府警察局龜山分局報告台灣
    桃園地方法院檢察署檢察官偵查起訴。
    理  由
一、訊據被告乙○○固坦承於上揭時地，在被害人甲○○之上開
    工廠內遭被害人甲○○等人逮捕等情不諱，惟矢口否認有竊
    盜犯行，並辯稱：伊與友人在路邊麵攤喝酒，因細故與隔壁
    桌之客人發生爭執，遭對方毆打，伊與友人遂分開逃跑，伊
    轉了2、3個彎後，就進入被害人之工廠門後躲避，約過了2
    、3分鐘，就聽到有人喊說「人在這邊」，伊聽到聲音後，
    隨即躲到另一個較暗的房間內，不久就有4、5個人圍了過來
    並拿手電筒照伊，伊尚未及解釋時，渠等即持鐵棍毆打伊致
    伊昏倒，並將伊拖到工廠大門處，伊沒有參與竊盜之犯行云
    云。
二、經查：
(一)上揭事實，業據被害人甲○○迭於警詢、檢察官偵查中及本
    院審理時指述綦詳，核與證人林進廣、吳坤憲、吳坤耀、林
    進裕等人分別於警詢及證人吳坤憲於檢察官偵查中所證述情
    節大致相符（見偵卷第34頁、第39頁、第44頁、第49頁、第
    77頁），並有贓物認領保管單1紙、查獲現場工具及贓物照
    片共22張在卷可稽。此外，復有被告與其他三名不詳姓名之
    成年男子所持供本件犯罪所用之鐵鎚、鉗子、剪刀、各1支
    及手電筒、鐵剪各2支等物扣案為憑，足認被告確有於上揭
    時、地攜帶扣案之兇器竊取被害人甲○○所管領之電纜線，
    而遭被害人甲○○及證人吳坤憲等人當場逮捕。
(二)被告雖辯稱：伊係與友人在路邊麵攤喝酒，與鄰桌客人發生
    爭執遭對方毆打，伊與友人遂分開逃跑，伊跑到被害人之工
    廠門後躲避，遭被害人等當作竊賊圍捕，伊沒有偷竊電纜線
    云云，惟被告於檢察官偵查中供稱：伊與吳錫山及另2名不
    知姓名之男子一起去喝酒，因為行車糾紛，遭當地人持鐵棍
    毆打伊云云，嗣於原審時改稱：伊原與鄧傑仁原先約在粉寮
    路與中山路人行天橋見面，後在網咖相遇，伊即開車帶領鄧
    傑仁騎車欲至朋友家，伊就看到路邊小吃店，臨時想要吃飯
    ，所以就先到那裡吃飯，伊喝了一瓶罐裝臺灣啤酒，後因與
    鄰桌客人發生爭執遭對方5、6人毆打，渠等始各自逃跑云云
    （見原審卷第37至45頁），就其與何人一起喝酒以及與他人
    發生糾紛之事由，前後不一其詞，已難採信。且證人鄧傑仁
    於原審時證稱：伊當天係打電話問候被告，因時近用餐時間
    ，就約被告一起用餐，兩人乃相約在造幣場附近見面，伊開
    車前往，看到被告在路邊向他招手，就一起去附近麵攤用餐
    ，用餐時有點臺灣尚青生啤酒，用餐大約有半個多小時，因
    身邊有人很大聲，被告與他們（約3、4人）吵架，伊趕緊離
    開，伊離開時被告還在裡面等語（見原審卷第54至59頁），
    亦與被告就其與證人二人間，由何人開車、約在何處見面之
    供述有別，亦難採信。況縱認證人與被告於案發當天一同用
    晚餐，但證人鄧仁傑稱渠等用餐時間不過約半小時，且伊於
    被告與鄰桌客人發生爭執時即先行離開，而被告係於晚間9
    時許遭被害人甲○○與證人吳坤憲等人發現攜帶扣案之鐵鎚
    、鉗子、剪刀、鐵剪竊取被害人甲○○所管領之電纜線，並
    遭被害人甲○○及證人吳坤憲等人當場逮捕，足認證人就其
    與被告用餐時因被告與人發生糾紛即先行離開後之被告行為
    ，並無作何說明，是證人鄧傑仁上開證詞，自不足遽採為有
    利被告之認定，被告執此爭辯，無非卸責之詞，不足採信。
(三)至被告雖又聲請就上開扣案之鐵鎚、鉗子、剪刀、鐵剪送請
    鑑驗單位，檢驗上開扣案之鐵鎚、鉗子、剪刀、鐵剪是否有
    伊之指紋云云，惟證人吳坤憲、吳坤耀、林進裕、林進廣等
    人於檢察官偵查中一致證稱：發現被告時，被告係戴手套、
    持手電筒，頭戴鴨舌帽等語（見偵卷第77頁），足認被告係
    戴手套行竊，則上開扣案之鐵鎚、鉗子、剪刀、鐵剪是否會
    留有被告之指紋，已非無疑。況上開扣案之鐵鎚、鉗子、剪
    刀、鐵剪歷經被害人甲○○等人及警員之查扣，在此過程中
    ，上開扣案之鐵鎚、鉗子、剪刀、鐵剪顯已經多人觸摸，其
    上縱曾留有被告或另3名不詳姓名之成年男子之指紋，亦可
    能已遭抹拭或覆蓋他人指紋，此時再進行指紋鑑驗，其結果
    亦無法還原上開扣案之鐵鎚、鉗子、剪刀、鐵剪之於為被害
    人及警方查扣前之狀況。本院綜合上述被告為被害人等當場
    查獲之各項情狀，已堪認定上開扣案之鐵鎚、鉗子、剪刀、
    鐵剪，確係被告與另3名不詳姓名之成年男子所攜帶至案發
    現場，並用以竊取被害人甲○○所管領之電纜線，因認無再
    鑑定上開扣案之鐵鎚、鉗子、剪刀、鐵剪上有無被告指紋之
    必要，附此敘明。
(四)綜上所述，被告所辯，顯不可採。本件事證明確，被告犯行
    洵堪認定。
三、按鐵鎚、鉗子、剪刀、鐵剪等物，均係金屬製品、質地堅硬
    ，如以之攻擊人之身體攻擊，其在客觀上即足以威脅人之生
    命、身體及安全，自屬兇器。被告與未遭逮捕之另3名不詳
    姓名成年男子共同攜帶上開扣案之鐵鎚、鉗子、剪刀、鐵剪
    行竊，核其所為係犯刑法第321條第1項第3款、第4款之結夥
    三人以上攜帶兇器竊盜罪。被告與未遭逮捕之另3名不詳姓
    名之成年男子間，有犯意聯絡及行為分擔，均為共同正犯。
    又被告有如事實欄所載之犯行及執行情形，有本院被告前案
    紀錄表一份附卷可稽，於5年內再故意犯本件有期徒刑以上
    之本罪，為累犯，應依法加重其刑。再者，被告犯罪時間在
    96年4月24日以前，所犯刑法第321條第1項第3款、第4款之
    結夥三人以上攜帶兇器竊盜罪，雖屬中華民國九十六年罪犯
    減刑條例第3條第1項第15款之罪，但其宣告刑未逾1年6月，
    合於上開減刑條例之減刑條件，應依上開罪犯減刑條例第2
    條第3項之規定，減輕其刑2分之1，並依法先加後減之。
四、原審因予論罪科刑，固非無見。惟查：（一）被告行為後，
    立法院於96年6月15日三讀通過中華民國九十六年罪犯減刑
    條例，同年7月4日總統公布，並於同年7月16日施行，而被
    告犯罪時間在96年4月24日以前，所犯之罪符合上開減刑條
    例之減刑條件，應依上開罪犯減刑條例第2條第3項之規定，
    減輕其刑2分之1，乃原審未及適用中華民國九十六年罪犯減
    刑條例，已有違誤。（二）又扣案之鐵鎚、鉗子、剪刀各1
    支、手電筒、鐵剪各2支，係被告與另3名不詳姓名之成年男
    子所攜帶至案發現場，並用以竊取被害人甲○○所管領之電
    纜線，已如上述，雖被告否認為其所有，但上開物品既係被
    告與另3名不詳姓名之成年男子所共同攜帶至案發現場，甚
    至尚有包裝完好之外包裝，堪認上開物品係未遭逮捕之另3
    名不詳姓名之成年男子所有，自應併依刑法第38條第1項第2
    款宣告沒收，乃原審認上開扣案之物，被告否認為其有且無
    證據證明係另3名未遭逮捕之姓名不詳之成年男子所有，而
    未予宣告沒收，亦有未洽。被告上訴意旨，仍執陳詞，否認
    犯罪，雖無理由，但原判決既有上開可議，自應由本院將原
    判決予以撤銷改判。爰審酌被告之品行、智識程度、犯罪動
    機、目的、手段、所生危害及犯罪後仍飾詞否認犯行，迄未
    賠償被害人之損失等一切情狀，量處如主文第二項所示有期
    徒刑1年4月，再依中華民國九十六年罪犯減刑條例減為有期
    徒刑8月，以玆懲儆。至扣案之鐵鎚、鉗子、剪刀各1支、手
    電筒、鐵剪各2支及未扣案之手套1副，均為被告及共犯即另
    3名未遭逮捕之姓名不詳之成年男子等人供本件犯罪所用之
    物，且為共犯所有，已如上述，併依刑法第38條第1項第2款
    宣告沒收。另未扣案之被告當日行竊時所戴之帽子，雖屬被
    告所有，但並非供本件犯罪所用之物，且非違禁物，自不予
    宣告沒收，附此敘明。
據上論斷，應依刑事訴訟法第369條第1項前段、第364條、第299
條第1項前段，刑法第28條、第321條第1項第3款、第4款、第47
條第1項，中華民國96年罪犯減刑條例第2條第3項、第7條，判決
如主文。
本案經檢察官曾忠己到庭執行職務。
中　　華　　民　　國　　96　　年　　7 　　月　　17　　日
                  刑事第十九庭審判長法　官　尤豐彥
　　　　　　　　　　　　　　　  　　法　官  宋  祺
　                                  法　官  黃金富
以上正本證明與原本無異。
不得上訴。
                                    書記官  楊秋鈴
中　　華　　民　　國　　96　　年　　7 　　月　　17　　日
附錄本案論罪科刑法條：
中華民國刑法第321條第1項規定：
犯竊盜罪而有左列情形之一者，處6月以上、5年以下有期徒刑：
一、於夜間侵入住宅或有人居住之建築物、船艦或隱匿其內而犯
    之者。
二、毀越門扇、牆垣或其他安全設備而犯之者。
三、攜帶兇器而犯之者。
四、結夥三人以上而犯之者。
五、乘火災、水災或其他災害之際而犯之者。
六、在車站或埠頭而犯之者。
